【裁判字號】    92,交抗,445
【裁判日期】    920624
【裁判案由】    違反道路交通管理處罰條例
【裁判全文】
臺灣高等法院交通事件裁定                        九十二年度交抗字第四四五號
    抗  告  人
    即受處分人  甲○○
    代  理  人  乙○○
右抗告人因違反道路交通管理處罰條例案件，不服台灣台北地方法院中華民國九十二
年二月二十八日裁定（九十一年度交聲更字第二九號），提起抗告，本院裁定如左：
    主  文
抗告駁回。
    理  由
一、本件抗告意旨略以：
（一）抗告人並未「裝用」測速雷達感應器：按道路交通管理處罰條例第四十條第一
      項規定：「‧‧‧或裝用測速雷達感應器者‧‧‧」，其立法意旨應在防止駕
      駛人「使用」感應器以規避行車速限之規定。本件台北市政府警察局中山分局
      交通分隊對於抗告人九十年二月二十六日上午九時五分行經本市○○○路攔檢
      開單舉發，指稱聲請人「使用」測速雷達感應器，並逕行將感應器取下沒收，
      然抗告人雖車上後遮陽板上確有夾放感應器，但只是單純放置其上，並未連接
      車上點煙插座﹔且交通分隊於舉發當時係逕行伸手入車窗內取走感應器，是由
      此可證明該感應器僅單純放置，並無連接插座可能。依台北市政府警察局中山
      分局北市中山警中分交字第九０六四三九五七００號書函說明項二、「本案經
      舉發警員查覆，攔檢員警確見台端車上裝置有測速器且插點煙器，‧‧‧。」
      。
（二）實際上，從沒收之證物言，只有感應器，根本沒有相關的配備（電源線），完
      全沒有使用既遂的可能，最多就是單純放置，但前審一定要擴張「使用」的解
      釋範圍，而將感應器需凹型接頭等之描述甚詳，但就該員警當時僅沒收感應器
      並無電源線一事全無審理，畢竟沒有電源線根本無裝用之可能，一如捕獲煙毒
      現行犯時會僅沒收煙毒，而不沒收吸食工具嗎？
（三）退萬步言，已遭沒收之感應器其電線接頭，縱有電源線根本與抗告人所駕之車
      （ＤＰ─一０九九）點煙器根本不符，其差距相差恐有十倍，根本無上開書函
      中「且插點煙器上」之可能。
（四）上開裁定以員警之證詞為據，然員警出庭應訊時曾有矛盾（先說有同行員警共
      三人，在審判長追問下立即改口說當時為單獨執勤）與記憶模糊之處，法院當
      時均有錄音，原審法院卻以基於公務員為公法上行為具有公信力之原則一筆帶
      過，置事實於不顧，其影響將不止於公務員之公信力。
（五）綜上，原裁定確實顧及員警之尊嚴，以員警記憶模糊之證詞與粗陋之專業行為
      為據，棄事實真相於不顧，請求撤銷原裁定，另為公正之裁定云云。
二、本院查：
（一）抗告代理人於原審供稱已受沒收感應器所適用之電源線如抗告人所提之「已受
      沒收之感應器其電源類似接頭」之照片上所示電源線，惟證人即員警鄒德龍於
      原審證稱：「我記得感應器放在遮陽板上面，電源線好像是走隱藏式的線路，
      接到點煙器。」、「下方的照片（按即抗告人所稱已受沒收之感應器其電源類
      似接頭）的電源插頭，不是直接插在點煙器上，當時查獲的情形，因為感應器
      的線路是走隱藏式線路，我們怕把車拆壞，所以沒有把電源線一併拆下來扣案
      ，通常查扣此類案件，電源線是露在車體外的，我們會把電源線一併查扣。」
      、「通常連接點煙器的是另一條線，此條電源線的插頭，尺寸會比高院卷宗（
      指本院前審卷）第十一頁下方的照片的插頭要大。至於高等法院卷宗第十一頁
      下方照片的插頭是如何來的我不清楚。」。是抗告人雖主張該類似本件感應器
      所用之電源係屬凸型，必須有凹型插孔，其所屬ＤＰ─一０九九號自小客車之
      點煙器插頭雖亦屬凹型插孔，此種電源線插頭必須有凹孔，才有辦法接受測速
      感應器，亦經原審當庭勘驗無誤。惟抗告人所主張可供受沒收之感應器其所使
      用之電源線插頭與抗告人車輛之點煙器插頭二者大小相差有十倍之多，二者顯
      不相容，且本件舉發員警於原審已經證稱本件查獲之感應器係走隱藏式路線，
      且其電源線插頭，尺寸比抗告人所提出之類似電源線插頭大，故本件查獲之感
      應器是否使用與抗告人所指之與受沒收感應器其電源類似插頭之電源線同類型
      之電源線已非無疑。
（二）抗告意旨指稱員警於查獲當時若有使用感應器豈會不將電源線一併查扣？本件
      舉發員警於原審已經表示因本件感應器係走隱藏式路線，為避免把車拆壞，引
      發糾紛，所以沒有把電源線一併拆除。其證言亦與一般經驗法則相符，且證人
      鄒德龍與抗告人並無仇怨，自無設詞誣陷，身觸偽證重罪之必要，是故其所言
      應可採信。本件抗告人既未就執勤員警之舉發有誤提出相關證據以供調查，法
      院經查亦無何證據足資證明警員有捏造事實違法取締情事，則執勤警員本其維
      護交通秩序、安全職責所為之舉發，自應受到合法、正確之推定。綜上，本件
      實無足夠之證據可供吾人斟酌警員於原審之供證為不實在，或有足夠之證據足
      供吾人懷疑原處分機關之裁處是否得當，原審之裁定即無不當，抗告意旨猶執
      陳詞指摘原裁定不當，為無理由，應予駁回。
據上論結，應依道路交通案件處理辦法第二十六條，刑事訴訟法第四百十二條，裁定
如主文。
中      華      民      國    九十二    年      六      月    二十四    日
                              台灣高等法院交通法庭
                                  審判長法  官  楊  照  男
                                        法  官  王  詠  寰
                                        法  官  陳  炳  彰
右正本證明與原本無異。
不得再抗告。
                                        書記官  沈  秀  容
中      華      民      國    九十二    年      六      月    二十五    日


司法院資訊處製作；財團法人民間司法改革基金會備份。
